【裁判字號】    97,聲,591
【裁判日期】    980123
【裁判案由】    返還提存物
【裁判全文】
臺灣嘉義地方法院民事裁定  97年度聲字第591號
聲  請  人  華南商業銀行股份有限公司
法定代理人  甲○○
代  理  人  丙○○
相  對  人  乙○○
上列當事人間聲請返還提存物事件，本院裁定如下：
    主  文
聲請駁回。
聲請程序費用由聲請人負擔。
    理  由
一、按「有下列各款情形之一者，法院應依供擔保人之聲請，以
    裁定命返還其提存物或保證書：一、應供擔保之原因消滅者
    。二、供擔保人證明受擔保利益人同意返還者。三、訴訟終
    結後，供擔保人證明已定二十日以上之期間，催告受擔保利
    益人行使權利而未行使，或法院依供擔保人之聲請，通知受
    擔保利益人於一定期間內行使權利並向法院為行使權利之證
    明而未證明者；前開規定於其他依法令供訴訟上之擔保者準
    用之。民事訴訟法第104條第1項、第106條分別定有明文。
    又民事訟法第一百零四條第一項第一款所謂應供擔保之原因
    消滅者，在釋明假扣押之原因而供擔保之場合，因其係擔保
    債務人因假扣押所受之損害，故必待無損害發生，或債權人
    本案訴訟全部勝訴確定，或就債務人所生之損害已經賠償時
    ，始得謂供擔保之原因消滅（最高法院69年度台抗字第286
    號裁判要旨參照）。
二、本件聲請意旨略以：聲請人與相對人間請求給付借款事件，
    聲請人前遵鈞院97年度裁全字第1344號假扣押裁定，為擔保
    假扣押執行，曾提供新臺幣（下同）90,000元，並以鈞院97
    年度存字第907號提存事件提存後，聲請鈞院以97年度執全
    字第778號對於相對人之財產在266,629元之範圍內予以假扣
    押，嗣聲請人就本案提起訴訟後，相對人分別繳款14,000元
    及742元，聲請人乃於訴訟中請求減縮金額為261,168元，並
    經鈞院簡易庭以97年度嘉簡字第645號判決確定在案，是應
    供擔保原因應已消滅，為此爰依法聲請裁定准予返還上開擔
    保金等語。並提出相對人貸還款交易明細表、本院97年度裁
    全字第1344號民事裁定、97年度存字第907號提存書、本院9
    7年度嘉簡字第645號民事判決暨確定證明書、民事起訴狀等
    為證。
三、經查，聲請人主張因與相對人間請求給付借款事件，前遵本
    院97年度裁全字第1344號假扣押裁定，為擔保假扣押執行，
    提供90,000元，並以本院97年度存字第907號提存事件提存
    後，聲請本院以97年度執全字第778號假扣押相對人之財產
    在案，其本案訴訟業經本院97年度嘉簡字第645號判決聲請
    人勝訴確定等事實，經依職權調閱本院97年度裁全字第1344
    號、97年度執全字第778號假扣押保全程序暨執行案卷、97
    年度存字第907號卷宗核閱無訛，並經聲請人提出本院97年
    度嘉簡字第645號民事判決為證，固堪採信。惟查，聲請人
    就本案提起訴訟後，於訴訟進行中減縮對相對人關於債權金
    額之請求為261,168元，並經本院就該減縮後之金額以97年
    度嘉簡字第645號判決聲請人勝訴，此有上開判決書一份附
    卷可按，惟就前開假扣押裁定所擔保之金額係266,629元以
    觀，聲請人並未獲本案訴訟全部勝訴確定，揆之首揭說明，
    自不能認係應供擔保之原因消滅，而有民事訴訟法第104條
    第1項第1款之適用。又聲請人復未舉證證明受擔保利益人即
    相對人已同意返還、或其於訴訟終結後，已定20日以上之期
    間，催告相對人行使權利而未行使，或法院已依聲請人之聲
    請，通知相對人於一定期間內行使權利並向法院為行使權利
    之證明而未證明等情，本院自亦無從依民事訴訟法第104條
    第1項第2、3款之規定，准許聲請人取回上開擔保金。綜上
    所述，應認聲請人之聲請並無民事訴訟法第104條第1項各款
    准予返還擔保金之情形，顯於法未符，自不能准許，應予駁
    回。
四、依民事訴訟法第95條、第78條裁定如主文。
中    華    民    國    98    年    1     月    23    日
                  民事第一庭法  官  柯月美
以上正本係照原本作成。
如對本裁定抗告須於裁定送達後10日內向本院提出抗告狀。
中    華    民    國    98    年    1     月    23    日
                            書記官  李文政


司法院資訊處製作；財團法人民間司法改革基金會備份。
